臺灣高等法院臺中分院刑事判決　　　　　　　　　九十三年度上訴字第一三七號
　　上　訴　人
　　即　被　告　乙○○
　　選任辯護人　何兆龍律師
右上訴人，因被告常業竊盜等案件，不服臺灣臺中地方法院九十三年度易緝字第四二
六號，中華民國九十三年八月二日第一審判決（起訴案號：臺灣臺中地方法院檢察署
九十一年度偵字第一一七六號、第三八六二號），提起上訴，本院判決如左：
    主　　  文
上訴駁回。
    事 　　 實
一、乙○○與丁○○（前因恐嚇取財等案件，經法院判處有期徒刑三年八月，於九十
    一年九月十二日確定，本案與前案具有裁判上一罪關係，經檢察官為不起訴處分
    確定）係男女朋友，並自民國（下同）九十年五月間開始同居，其等二人與甲○○（前因恐嚇取財等案件，經法院判處有期徒刑五年，於九十一年八月二十八日
    確定，本案與前案具有裁判上一罪關係，經檢察官為不起訴處分確定）、己○○
    （經本院以常業竊盜罪，判處有期徒刑五年並確定）等人，共同基於常業竊盜及
    恐嚇取財之概括犯意聯絡，共組汽車竊盜勒贖集團。自九十年五月二十九日起至
    同年十二月十四日止，由甲○○駕駛自用小客車搭載丁○○、己○○，結夥三人
    以上，並攜帶客觀上足為兇器使用之鉗子、螺絲起子等物，先後在如附表一所示
    臺中縣市、南投縣市、彰化縣市、雲林縣、臺南市、苗栗縣等地，鎖定行竊目標
    後，即由丁○○下車行竊，竊取車輛得手後，由丁○○駕駛竊得贓車離去，並在
    遭竊自用小客車內，尋找車主電話等資料，將該電話等資料交予甲○○、己○○
    ，由甲○○、己○○負責撥打電話予如附表一所示戊○○等人，恫嚇稱：如欲索
    回車輛，應交付若干金錢，如不交付，則將車輛解體等語，致使戊○○等人心生
    畏懼，致生危害於安全，分別依其等指示如數匯款。其等查詢被害人已匯入款項
    後，再由甲○○、己○○，及具有上開共同犯意聯絡之己○○女友鄭鴦芳、丁○○女友乙○○等人，分持提款卡前往各金融機構提領款項，其中，乙○○提款約
    五十餘次。嗣於九十一年一月八日上午十一時許，經警於南投縣國姓鄉○○路四
    五二號之九，查獲丁○○乙○○二人，並扣得丁○○所有供常業竊盜、恐嚇取財
    用之各式樣鉗子七支、各式樣螺絲起子八支、各式樣改造過套筒二十七支、各式
    樣套筒十五個、各式樣接桿六支、美工刀二支、游標尺一支、直尺一支、無線對
    講機二支、人頭提款卡三張、行動電話一支、門號卡二張；復於九十一年一月十
    一日經警借提甲○○到案；並於九十一年二月六日十五時許，經警持法院核發搜
    索票，前往臺中市○區○○路二十三號十三樓之三查獲己○○及鄭鴦芳（經原審
    另案判決有期徒刑十月，並經本院判決上訴駁回而確定），並扣得己○○所有供
    常業竊盜用之萬能鉗一支、尖嘴鉗二支、斜口鉗一支、十字起子二支、一字起子
    二支、萬能鎖起子二支、萬能鎖套筒二支（均詳如附表二所示）。
二、案經臺中縣警察局移送臺灣臺中地方法院檢察署檢察官偵查起訴。
    理 　　 由
一、訊據上訴人即被告（下稱被告）乙○○，固坦承有上開領款多次之情事，惟矢口
    否認有上開竊盜、恐嚇取財等共同犯行，並辯稱其並未與共犯丁○○等人，共同
    開車外出作案，不知丁○○所交付提款卡，所能領取款項係贓款云云，惟查：
(一)右開犯罪事實，業據被告於偵查中、原審時供承不諱（參見一一七六號偵查影印
    卷七三、二二四頁，原審易緝卷三四頁），核與如附表一所示被害人戊○○等人
    ，於警詢時陳稱伊等所有自用小客車，分別於如附表所示時地遭竊，於遭竊當日
    或翌日隨即接獲恐嚇電話，恫稱：「如欲索回車輛，應交付若干金錢，如不交付
    ，則將車輛解體」等語，致心生畏懼，生危害於安全，分別依其等指示如數匯款
    至恐嚇者指示之帳戶內，除部分被害人未依約匯款而自行或由警方代為尋獲者外
    ，其餘依約匯款之被害人，於匯款完畢後，即由恐嚇者告知愛車下落，被害人依
    其等所指示之地點均有尋獲等情大致相符。並經證人即同案被告丁○○於警詢時
    供稱：「（你從事竊車恐嚇成員有多少人？如何分工？）有四人，有己○○、甲○○、女友乙○○及我，己○○、甲○○及我負責竊車，再由甲○○及己○○以
    電話恐嚇被害人將錢匯入指定帳戶內，最後由己○○、甲○○及女友乙○○前往
    提款機提領」、「我們從九十年五月初起至九十年十二月中旬大約有七個月之久
    ，我們所得贓款三人朋分」、「乙○○都是我拿給她的，她沒有分到贓款」、「
    （你們集團共竊盜得多少部車？所得金額有多少？）大約一至二百部車，所得約
    新臺幣三百萬元左右」等語（參見同上偵查影印卷十六至十九頁），偵訊時供稱
    「（此集團除你二人【即丁○○、乙○○】外，加上己○○、甲○○？）是」、
    「（你內部如何分工？）我和己○○、甲○○一起做，然後由己○○、甲○○、
    乙○○去領錢」等語相符（參見同上卷七三、一八三頁），足見被告上開自白，
    尚非無憑。
(二)證人即同案被告甲○○，先後於警詢及原審另案審理證稱：該竊車勒贖集團成員
    有伊、丁○○、己○○與乙○○四人，如伊等四人有犯案，乙○○就有分得贓款
    ，曾與乙○○一同作案一、二次，她都是擔任把風工作等語在卷（參見同上偵查
    卷一九三至一九五頁、原審九十二年度易字第九八０號影印卷四三頁）。此外，
    復有被害人匯款單、車輛竊盜、車牌失竊資料個別查詢報表─查詢車輛認可資料
    、通聯紀錄、報案受理三聯單、車籍作業系統─查詢認可資料、車輛失竊（尋獲
    ）電腦輸入單等件在卷及分別在丁○○、己○○租處所扣得如附表二之行竊、恐
    嚇取財用等物品扣案可資佐證，益見被告上開自白，確與事實相符，自堪採信。
    再者，證人丁○○於本院審理時，證稱其等於附表一所載期間內，確有同居等語
    ，證人甲○○證稱「之前沒有參與，一、二次有參與，她在車上，我們下去，她
  在車上顧車」、「（被告知道你們下車要做什麼事情嗎）應該知道，大家都有共
    識了，話隨便人家怎麼說，我只是照實說」等語，證人己○○亦證稱「被告是丁○○的女友，我不知道她算有沒有參與，她只是在旁邊」、「（她有和你們去犯
    罪現場）一、兩次而已，沒有幾次」等語（參見本院卷一一五至一一八頁），佐
    以共犯丁○○竊盜汽車，駕駛贓車離開而未返回原先搭乘外出之車輛，被告與丁○○同居甚久等情，以及另案鄭鴦芳所證情節（參見原審九十三年易緝字第五一
    號影印卷二十頁背面），足見被告不僅擔任事後領款之角色，亦有參與竊盜汽車
    之情事，至為明顯，是證人丁○○於本院所為被告不知情之證稱，核係迴護之詞
    ，不足採信，被告上開翻供所辯云云，核係避重就輕之詞，亦難以採信。從而，
    本件事證業臻明確，被告上開共同犯行，均堪認定，自應依法論科。
二、經查，本案共犯丁○○、甲○○、己○○，均無固定職業，共組竊車勒贖集團，
    由丁○○、甲○○、己○○負責竊車，並由丁○○下手行竊，甲○○己○○擔任
    把風之實施構成要件行為，事後，再由甲○○、己○○以電話向被害人或其親友
    恐嚇，是共犯丁○○、甲○○、己○○三人竊車及恐嚇取財行為，核係犯刑法第
    三百二十二條常業竊盜罪、同法第三百四十六條第一項恐嚇取財既遂、同條第三
    項第一項恐嚇取財未遂罪。被告雖未每次實際參與竊車（依共犯甲○○之供詞，
    被告有擔任一、二次接應把風工作），亦未撥打電話向被害人勒贖款項等行為，
    然其已明知丁○○等人上開犯行，猶本於共同正犯之犯意參與，並擔任最後取款
    工作，其對於共犯丁○○等人所犯前開犯行，亦予分擔，是核被告於本案所為，
    係犯刑法第三百二十二條常業竊盜罪、同法第三百四十六條第一項恐嚇取財既遂
    、同條第三項第一項恐嚇取財未遂罪。被告與共犯丁○○、甲○○、己○○等人
    間，有犯意聯絡及行為分擔，均為共同正犯。公訴人雖認被告就竊盜部分僅涉犯
    刑法第三百二十一條第一項第三款攜帶兇器竊盜罪嫌，然共犯丁○○等人，均無
    正當職業，被告與共犯丁○○復為同居之男女朋友關係，同住一起，關係密切，
    被告於共犯丁○○等人竊車勒贖款項得手後，自承可以獲得每次提領二千元報酬
    ，在長達七個月期間，被告總共提領約五十餘次款項，其亦無其他正當工作，自
    堪認其與丁○○等人，顯有藉此竊車勒贖之款項維生，是縱認被告於原審時供承
    ：案發時另有在八大行業工作（但其前於警、偵訊筆錄均未做如此陳述），尚堪
    採信，亦不影響其有常業竊盜之認定，公訴人認被告僅涉犯攜帶兇器加重竊盜罪
    嫌，容有誤會，惟起訴之基本社會事實仍屬同一，起訴法條應予變更。又被告先
    後多次恐嚇取財既、未遂罪間，時間緊接，手段相同，所犯基本構成要件相同，
    顯係基於概括犯意反覆為之，為連續犯，依刑法第五十六條規定以一重之恐嚇取
    財既遂罪論處，並依法加重其刑。被告所犯前開二罪間，具有方法與結果之牽連
    關係，為牽連犯，依刑法第五十五條規定，從一重之常業竊盜罪處斷。原審經審
    理之結果，認被告罪證明確，因而適用刑法第二十八條、第五十六條（原審漏載
    ，應予補正）、第三百二十二條、第三百四十六條第一項、第五十五條，第三十
    八條第一項第二款，罰金罰鍰提高標準條例第一條前段等規定，並審酌被告雖非
    每次下手實行竊取車輛及恫嚇被害人，然其明知丁○○等人從事汽車勒贖之非法
    工作，不加勸阻反聽命擔任取款工作，導致被害人遭受車輛遭竊遭損之心理上傷
    害及財產上損失，危害社會治安甚鉅，惟考以其犯後尚能直承犯行，坦認錯誤，
    態度尚稱良好等一切情狀，量處被告有期徒刑二年四月，以示懲儆。另認，如附
    表二編號一至十二所示之物品，為共犯丁○○所有，編號十三至十九所示之物品
    ，為共犯己○○所有，業經被告、丁○○及鄭鴦芳於警詢及法院審理時陳稱明確
    ；依被害人等人於警詢時所述，其等愛車尋回時，均遭程度不等之破壞，且在丁○○等人所組竊車勒贖集團長達半年多之犯案時間，已有相當規模，作案工具非
    僅止於一種，扣案物品中不乏改造者，顯見上開物品應均為供丁○○、己○○常
    業竊盜及恐嚇取財所用之物，雖非本案被告所有，基於共犯原則，亦應於本案依
    刑法第三十八條第一項第二款規定，宣告沒收，經核其認事用法尚無違誤（附表
    一編號48之恐嚇時間，應為九十年十月二十二日、十月二十三日，應補正如附表
    所載），量刑亦屬允當，被告提起上訴，或否認有竊盜、恐嚇取財犯行，或辯稱
    原審量刑過重云云，依上所述，核為無理由，其之上訴，自應予駁回。
據上論結，應依刑事訴訟法第三百六十八條，判決如主文。
本案經檢察官丙○○到庭執行職務
中      華      民      國    九十三    年      十一      月      九    日
                                臺灣高等法院臺中分院刑事第二庭
                        審判長法  官  羅  禮  政
                                            法  官　陳　欣　安
                                            法　官　蔡　聰　明
右正本證明與原本無異。
如不服本判決應於收受送達後十日內向本院提出上訴書狀，其未敘述上訴之理由者並
得於提起上訴後十日內向本院補提理由書（均須按他造當事人之人數附繕本）。
                                            書記官  郭　振　祥
中      華      民      國　  　九十三   年      十一     月     九 　  日
刑法第三百二十二條：
以犯竊盜罪為常業者，處一年以上七年以下有期徒刑。
附表二：
┌──┬────────┬────┬──────────────────┐
│編號│工  具  名  稱  │數    量│      備        註                  │
├──┼────────┼────┼──────────────────┤
│一  │各式鉗子        │七    支│以下均為丁○○、甲○○、己○○共有。│
├──┼────────┼────┼──────────────────┤
│二  │各式螺絲起子    │八    支│          │
├──┼────────┼────┼──────────────────┤
│三  │各式改造套筒起子│二十七支│                                    │
├──┼────────┼────┼──────────────────┤
│四  │各式套筒        │十五  個│                                    │
├──┼────────┼────┼──────────────────┤
│五  │各式接桿        │六    支│                                    │
├──┼────────┼────┼──────────────────┤
│六  │美工刀          │二    支│                                    │
├──┼────────┼────┼──────────────────┤
│七  │游標尺          │一    支│                                    │
├──┼────────┼────┼──────────────────┤
│八  │直尺            │一    支│                                    │
├──┼────────┼────┼──────────────────┤
│九  │無線對講機  │二    支│                                    │
├──┼────────┼────┼──────────────────┤
│十  │提款卡          │三    張│板信商業銀行新莊分行，戶名：白信發，│
│    │                │        │帳號：0000-000-0000000號一張。      │
│    │                │        │臺灣中小企業銀行埔墘分行，戶名：張木│
│    │                │        │琳，帳號：000-00-00000-0號一張。    │
│    │                │        │華信商業銀行東板橋分行：戶名：陳正順│
│    │                │        │，帳號：000-000-0000000-0號一張。   │
├──┼────────┼────┼──────────────────┤
│十一│摩托羅拉牌手機  │一    支│Ｖ３０６６型（含0000-000000門號）   │
├──┼────────┼────┼──────────────────┤
│十二│遠傳門號ＳＩＭ卡│二    張│號碼：0000-000000、0000-000000。    │
├──┼────────┼────┼──────────────────┤
│十三│萬能鉗          │一    支│以下為己○○所有。              │
├──┼────────┼────┼──────────────────┤
│十四│尖嘴鉗          │二    支│                                    │
├──┼────────┼────┼──────────────────┤
│十五│斜口鉗          │一    支│                                    │
├──┼────────┼────┼──────────────────┤
│十六│十字起子        │二    支│                                    │
├──┼────────┼────┼──────────────────┤
│十七│一字起子        │二    支│                                    │
├──┼────────┼────┼──────────────────┤
│十八│萬能鎖起子      │二    支│                                    │
├──┼────────┼────┼──────────────────┤
│十九│萬能鎖套筒      │二    支│                                    │
└──┴────────┴────┴──────────────────┘
                                                  Ｉ
